【裁判字號】    94,易更(一),9
【裁判日期】    950418
【裁判案由】    偽造文書等
【裁判全文】
臺灣臺北地方法院刑事判決           94年度易更(一)字第9號
公  訴  人  臺灣臺北地方法院檢察署檢察官
被      告  丁○○
                    （另案在臺灣臺北監獄執行中）
上列被告因偽造文書等案件，經檢察官提起公訴（93年度偵字第
16946、17580號），本院判決後經上訴，由台灣高等法院撤銷原
判決發回本院審理判決如下：
    主  文
丁○○共同連續行使偽造私文書，足以生損害於他人，處有期徒
刑陸月，如易科罰金，以參佰元折算壹日，偽造「甲○○」國民
身份證壹枚及如附表所示之文書上偽造之「甲○○」署押均沒收
。
    事  實
一、丁○○於民國92年12月間某日，依跳蚤雜誌中刊登之廣告，
    與真實姓名年籍不詳綽號「阿哲」及自稱詹姓之成年男子，
    共同基於偽造文書之犯意聯絡，在臺北市○○區○○路麥當
    勞速食店，約定每申辦1個行動電話門號，丁○○可獲得新
    臺幣（下同）1,500元之代價，丁○○為貪圖小利，且其因
    有案遭通緝，為隱瞞其真正身分，丁○○乃將其本人相片3
    張交與「阿哲」以供偽造身分證換貼照片之用，「阿哲」旋
    於1星期後，在同一地點，交付貼有丁○○照片，經偽造之
    「甲○○」身分證，詹姓男子則提供如附表一所示遠傳電信
    股份有限公司（下稱遠傳公司）等4家電信公司之行動電話
    服務申請書，供丁○○冒用「甲○○」名義填寫，並於申請
    書上偽造「甲○○」之署押後，連續於如附表一所示之時間
    ，持往如附表一所示之通訊行，冒用「甲○○」之名義，交
    付該等通訊行內不知情之職員，代理如向附表一所示之電信
    公司提出門號申請而行使之，致使各該電信公司承辦人員誤
    以為係甲○○本人申辦行動電話門號，而陷於錯誤，核發交
    付如附表一所示之行動電話門號晶片卡（SIM卡），足生損
    害於甲○○、戶政機關對於國民身分證管理之正確性及附表
    一所示之電信公司對於行動電話通信、收費管理之正確性。
    嗣因上開門號中，累計積欠遠傳公司及和信電訊股份有限公
    司（下稱和信公司，現與遠傳公司合併後稱遠傳公司）之電
    話費達1萬1,321元，經遠傳公司通知甲○○並報警處理，始
    循線查知上情。丁○○於93年1月2日下午5時許，經臺北市
    政府警察局松山分局員警在臺北市○○區○○路4段21號臺
    北市監理處查獲涉嫌行使變造身分證，詎丁○○為圖規避刑
    責，竟基於偽造署押之犯意，冒用「甲○○」之名應訊，並
    在如附表二所示之筆錄及文件上，偽造「甲○○」之署押（
    含簽名及指印）多次，復將如附表二編號5、6、7號所示文
    書偽造署押後表示收受該通知用意證明之私文書，持之交回
    員警而行使該私文書，足生損害於甲○○及司法機關對偵辦
    刑事案件之正確性；嗣經本院另案承審法官將警詢筆錄中之
    指印送請內政部警政署刑事警察局鑑定，始知上情。
二、案經遠傳公司訴由臺北市政府警察局移送暨本檢察官簽分偵
    查起訴。
    理  由
壹：
一、按「當事人、代理人或辯護人於法院調查證據時，知有第
    159條第1項不得為證據之情形，而未於言詞辯論終結前聲明
    異議者，視為有前項之同意。」刑事訴訟法第159條之5第2
    項定有明文。被告對於證人甲○○、丙○○於警訊時之供述
    ，未於言詞辯論終結前聲明異議，且於本院審判時表示對證
    人等之供述「沒有意見」，本院認為各該證人之供述為適當
    ，依上開條項規定，該二證人之供述得為證據。
二、後述貳之一所列載申請書、聲明書、申報書等係從事業務之
    人於業務上通常業務過程所需製作之紀錄文書，證明文書；
    所列載之刑事警察局鑑驗書係公務員職務上製作之證明文書
    ；依刑事訴訟法第159條之4第2款、第1款得採為證據。
貳、
一、訊據被告丁○○對於上揭事實坦承不諱，核與被害人甲○○
    於警詢時指訴之情節街相符，並經證人遠船公司代表丙○○
    證述屬實，復有遠傳公司、和信公司、臺灣大哥大股份有限
    公司（下稱臺灣大哥大公司）之行動電話服務申請書4份、
    偽造之「甲○○」身分證影本與被害人甲○○之身分證影本
    各1份、遠傳公司未申請遠傳門號聲明書、和信公司身分證
    件被盜用申報書各1紙、內政部警政署刑事警察局鑑驗書在
    卷可稽，足認被告出於任意性之自白與事實相符。本件事證
    明確，被告犯行，洵堪認定。
二、核被告丁○○所為，係犯刑法第216條、第212條之行使偽造
    特種文書罪第216條、第210條之行使偽造私文書罪、第339
    條第1項之詐欺取財罪。被告丁○○與真實姓名、年籍不詳
    、綽號「阿哲」之成年男子間就偽造特種文書罪，及其與真
    實姓名、年籍不詳、自稱詹姓成年男子間就行使偽造私文書
    、行使偽造特種文書及詐欺等罪，分別有犯意聯絡及行為分
    擔，皆為共同正犯。被告丁○○偽造罪抑為偽造私文書之階
    段行為，不另論罪（連續偽造署押行為亦係先連續後吸收法
    則而不另論罪），又其偽造特種文書及私文書之低度行為，
    分應為行使之高度行為所吸收，均不另論罪。被告丁○○先
    後多次行使偽造特種文書、行使偽造私文書及詐欺等犯行，
    均時間緊接、各觸犯構成要件相同之罪名，顯均係出於概括
    犯意反覆為之，均應依連續犯之規定論以一罪，並依法加重
    其刑。被告所犯行使偽造特種文書、行使偽造私文書、詐欺
    取財及行使署押等罪之間，均有方法結果之牽連關係，應從
    一重之行使偽造私文書罪處斷。本件被告供稱於偽造「甲○
    ○」身分證係基於每申辦一個行動電話門號，可獲得1500元
    利益同時因有案在身，可逃避警方追緝而為，至於被告另以
    相同手法偽造「林松輝」身分證以供「阿哲」之人申辦補發
    駕駛執照部分（本院93年度簡字第330號判決確定），被告
    供稱係「阿哲」之人事後另外要求幫忙所為，故應認此部份
    與上開有罪部分被告並非一開始即基於概括犯意所為，而無
    連續犯之裁判上一罪之關係，並非上開確定判決效力所及，
    應予指明。起訴書論罪法條漏未記載被告犯刑法第216條、
    第26條，惟犯罪事實已有記載，本院自得予以審判。爰審酌
    被告因規避刑責，冒用他人名義應訊，顯然欠缺法治觀念，
    且造成被冒名者有受刑案偵查之虞，然其犯後對上開犯行坦
    承不諱、態度尚佳，及其犯罪動機、手段、品行、智識程度
    等一切情狀，量處如主文所示之刑，並諭知易科罰金之折算
    標準，以示懲儆。偽造甲○○國民身分證係被告所有供犯罪
    所用之物，而扣案如附表所示之文書上偽造之「甲○○」署
    押，應分別依刑法第38條第1項第2款、第219條之規定宣告
    沒收。
三、共同被告乙○○部分，俟其到案後另行審結。
四、據上論斷，應依刑事訴訟法第299條第1項前段，刑法第28條
    、第56條、第210條、第212條、第216條、第339條第1項、
    第55條、第41條第1項前段、第219條，第38條第1項第2款、
    罰金罰鍰提高標準條例第1條前段、第2條，判決如主文。
本案經檢察官於知慶到庭執行職務。
中    華    民    國    95    年    4     月    18    日
                  刑事第十二庭審判長法  官  李英豪
                                    法  官  胡宏文
                                    法  官  曾正龍
以上正本證明與原本無異。
如不服本判決，應於判決送達後10日內，向本院提出上訴狀。
                                    書記官  彭自青
中    華    民    國    95    年    4     月    28    日
附錄本案論罪科刑法條全文：
刑法第210條
偽造、變造私文書，足以生損害於公眾或他人者，處5年以下有
期徒刑。
刑法第212條
偽造、變造護照、旅券、免許證、特許證及關於品行、能力服務
或其他相類之證書、介紹書，足以生損害於公眾或他人者，處1
年以下有期徒刑、拘役或300元以下罰金。
刑法第216條
行使第210條至第215條之文書者，依偽造、變造文書或登載不實
事項或使登載不實事項之規定處斷。
刑法第217條
偽造印章、印文或署押，足以生損害於公眾或他人者，處3年以
下有期徒刑。
盜用印章、印文或署押，足以生損害於公眾或他人者，亦同。
刑法第339條
意圖為自己或第三人不法之所有，以詐術使人將本人或第三人之
物交付者，處5年以下有期徒刑、拘役或科或併科1千元以下罰金
。
以前項方法得財產上不法之利益或使第三人得之者，亦同。
前二項之未遂犯罰之。
附表一
┌─┬──────┬─────┬──────┬────┐
│編│申辦時間    │電話公司/ │受理之通訊行│詐騙金額│
│號│            │門號號碼  │            │        │
├─┼──────┼─────┼──────┼────┤
│ 1│93年1月10日 │遠傳公司  │來電電話器材│5,774 元│
│  │            │0000000000│商行        │        │
├─┼──────┼─────┼──────┼────┤
│ 2│93年1月10日 │和信公司  │震旦通訊臺北│2,195元 │
│  │            │0000000000│汐止康寧店  │        │
├─┼──────┼─────┼──────┼────┤
│ 3│92年12月18日│和信公司  │友邦通信器材│3,352元 │
│  │            │0000000000│行          │        │
├─┼──────┼─────┼──────┼────┤
│ 4│93年1月9日  │臺灣大哥大│臺灣電店股份│        │
│  │            │電信股份有│有限公司中山│        │
│  │            │限公司    │南京東路服務│        │
│  │            │0000000000│中心        │        │
└─┴──────┴─────┴──────┴────┘
附表二
┌─┬─────────┬────┬─────┐
│編│偽造署押之文件    │數量    │所在位置：│
│號│                  │        │93年度偵字│
│  │                  │        │第1150號卷│
├─┼─────────┼────┼─────┤
│ 1│93年1月2日下午7時4│甲○○簽│第5至8頁  │
│  │40分甲○○警詢筆錄│名3次、 │          │
│  │                  │指紋12枚│          │
├─┼─────────┼────┼─────┤
│ 2│甲○○自願受搜索同│甲○○簽│第22頁    │
│  │意書              │名2次   │          │
├─┼─────────┼────┼─────┤
│ 3│臺北市政府警察局松│甲○○簽│第24頁    │
│  │山分局松山派出所扣│名4次   │          │
│  │押筆錄            │        │          │
├─┼─────────┼────┼─────┤
│ 4│臺北市政府警察局松│甲○○簽│第25頁    │
│  │山分局扣押物品目錄│名1次   │          │
│  │表                │        │          │
├─┼─────────┼────┼─────┤
│ 5│臺北市政府警察局松│甲○○簽│第32頁    │
│  │山分局松山派出所訊│名1次   │          │
│  │問犯罪嫌疑人權利告│        │          │
│  │知書              │        │          │
├─┼─────────┼────┼─────┤
│ 6│臺北市政府警察局松│甲○○簽│第33頁    │
│  │山分局松山派出所犯│名1次   │          │
│  │罪嫌疑人夜間訊問同│        │          │
│  │意書              │        │          │
├─┼─────────┼────┼─────┤
│ 7│臺北市政府警察局松│甲○○簽│第34、35頁│
│  │山分局逕行逮捕通知│名2次   │          │
├─┼─────────┼────┼─────┤
│ 8│甲○○口卡片      │甲○○簽│第36頁    │
│  │                  │名1次   │          │
├─┼─────────┼────┼─────┤
│ 9│93年1月3日中午12時│甲○○簽│第52頁    │
│  │40分本署內勤偵查筆│名1次   │          │
│  │錄                │        │          │
└─┴─────────┴────┴─────┘


司法院資訊處製作；財團法人民間司法改革基金會備份。
